【裁判字號】    97,易,1623
【裁判日期】    970801
【裁判案由】    詐欺
【裁判全文】
臺灣臺北地方法院刑事判決              97年度易字第1623號
公  訴  人  臺灣臺北地方法院檢察署檢察官
被      告  丙○○
上列被告因詐欺案件，經檢察官提起公訴（九十七年度偵字第一
二六四號、第六九五三號），本院判決如下：
    主  文
丙○○幫助意圖為自己不法之所有，以詐術使人將本人之物交付
，累犯，處有期徒刑肆月，如易科罰金，以新臺幣壹仟元折算壹
日。
    事  實
一、丙○○前於民國八十九年間因妨害風化案件，經臺灣板橋地
    方法院於九十一年四月二十二日以九十一年度訴字第二０號
    判處有期徒刑一年六月，先後經臺灣高等法院及最高法院於
    九十一年九月四日及同年十一月二十一日以九十一年度上訴
    字第一七四九號、九十一年度台上字第六六０九號駁回上訴
    後確定；復於九十一年間因妨害風化案件，經臺灣桃園地方
    法院於九十二年十一月十二日以九十二年度訴緝字第一００
    號判處有期徒刑六月確定；再於九十二年間因侵占案件，經
    本院於九十三年一月二十八日以九十三年度簡字第一一八號
    判處有期徒刑三月確定，上開三罪接續執行，於九十四年九
    月十二日縮短刑期後假釋，甫於九十四年十月二十九日保護
    管束期滿執行完畢。詎仍不知悔改，明知無正當理由徵求他
    人提供金融帳戶之存摺、金融卡及密碼者，極有可能利用該
    等帳戶作為與財產有關之犯罪工具，而可預見金融帳戶被他
    人利用以遂行其等為詐欺犯罪，竟仍容任所提供之金融帳戶
    可能被利用，造成詐欺取財結果之發生，而基於幫助他人實
    施詐欺取財犯罪之不確定故意，於九十六年十一月十二日某
    時許，在臺北市公館附近某處，向一姓名年籍不詳自稱開設
    地下錢莊之某成年男子借款新臺幣（下同）一萬元時，同意
    交付其所有於九十二年一月二十三日在玉山商業銀行新店分
    行所開立，帳號為0000000000000號存款帳戶（下稱系爭存
    款帳戶）之存摺、金融卡及密碼予該男子使用。嗣該成年男
    子所組成之詐欺集團成員即基於意圖為自己不法所有之犯意
    聯絡，分別於九十六年十一月十五日晚上九時許、同年月十
    九日中午某時許，分別以電話向甲○○、乙○○佯稱持有該
    二人所失竊之自小貨車及自小客車，並要求其二人應分別匯
    款三萬五千元及四萬元至系爭存款帳戶中，始願將所竊車輛
    歸還云云，致甲○○及乙○○均陷於錯誤，而分別於九十六
    年十一月十六日上午十一時二十八分及同年月十九日下午一
    時四十一分許，匯款三萬五千元及四萬元至系爭存款帳戶中
    。甲○○及乙○○於匯款後，依約前往詐欺集團成員所指定
    之處所等候還車，卻遲遲未接獲通知，始知受騙，因而報警
    循線查知上情。
二、案經甲○○、乙○○分別訴由臺中縣警察局霧峰分局、臺北
    市政府警察局大安分局報告臺灣臺北地方法院檢察署檢察官
    偵查起訴。
    理  由
一、按本件被告丙○○所犯係死刑、無期徒刑、最輕本刑為三年
    以上有期徒刑以外之罪，其於準備程序就前揭被訴事實為有
    罪之陳述，經本院告知簡式審判程序之旨，並聽取其與公訴
    人之意見後，本院認無不得或不宜改依簡式審判程序進行之
    處，爰依刑事訴訟法第二百七十三條之一第一項、第二百八
    十四條之一，裁定由受命法官獨任進行簡式審判程序，合先
    敘明。
二、前揭犯罪事實，業據被告丙○○於本院訊問時坦承不諱，核
    與告訴人甲○○於警詢、乙○○於警詢及本院訊問時所述遭
    詐騙並匯款至被告系爭存款帳戶之情節相符，並有國泰世華
    商業銀行存款存根、存款存入憑條、車輛查詢—基本資料詳
    細畫面、失車紀錄、存款存摺主檔資料、銀行端客戶中文資
    料查詢、銀行端客戶通訊資料查詢、交易明細資料、存款存
    摺交易查詢、桃園縣政府警察局車輛協尋電腦輸入單各一份
    附卷可稽，則被告自白核與事實相符，應堪信為真正。是本
    件事證明確，被告犯行洵堪認定，應予依法論科。
三、按刑法上之幫助犯，係對於犯罪與正犯有共同之認識，而以
    幫助之意思，對於正犯資以助力，而未參與實施犯罪之行為
    者而言，有最高法院八十八年度臺上字第一二七０號判決意
    旨可資參照。復以詐欺犯罪中收受詐得款項之舉，固屬詐欺
    犯行之重要環節，然收受詐欺款項之手法多端，倘由犯罪行
    為人親自出面收受被害人款項，固可認已屬詐欺犯罪構成要
    件之行為分擔，然如被害人係以轉帳匯款至犯罪行為人指定
    之金融機構帳戶之間接方式支付款項者，客觀上實係由該銀
    行業者直接受取財物之交付，此與直接由被害人親手交付現
    款與犯罪行為人，尚屬有別。而本案依告訴人甲○○、乙○○之指述，其等於遭詐欺之過程中，均未曾直接與被告丙○○有何接觸或聯繫，是被告提供系爭存款帳戶予不詳人士，
    而使告訴人二人遭受不詳人士詐騙而匯款入系爭存款帳戶之
    行為，充其量僅足認定係詐欺取財犯罪構成要件以外之幫助
    行為，尚難遽認與前述詐欺犯罪行為人本於共同犯罪之犯意
    聯絡，而有參與或分擔詐欺之犯行。況使用他人帳戶犯罪者
    ，本欲利用他人帳戶以隱瞞自己身分而逃避檢警追緝，是被
    告雖可預見使用其帳戶者將利用其所交付之存摺、金融卡及
    密碼，供為詐欺不法犯行，然其主觀上有無將使用帳戶者所
    實施之詐欺犯行，視為己身犯行之共同犯意聯絡，實非無疑
    ，而本案既查無證據足資證明被告有共同詐欺取財之犯意聯
    絡及行為分擔，自應認被告提供存摺、金融卡及密碼與不詳
    人士使用之犯行，僅止於幫助詐欺之犯意，而為詐欺構成要
    件以外之行為。是核被告丙○○所為，係犯刑法第三十條第
    一項、第三百三十九條第一項幫助詐欺取財罪。被告以一幫
    助行為，幫助詐欺集團成員多次實行詐欺犯行，為同種想像
    競合犯，應僅論以一罪。又按幫助犯係從犯，係從屬於正犯
    而成立，刑法上既無「共同幫助」之情，當亦無「幫助共同
    」可言，是被告所幫助之詐欺集團成員間，就上開詐欺取財
    犯行，縱有犯意聯絡及行為分擔，均為共同正犯，亦無須論
    以被告有幫助共同詐欺取財之必要，附此敘明。而被告前於
    八十九年間因妨害風化案件，經臺灣板橋地方法院於九十一
    年四月二十二日以九十一年度訴字第二０號判處有期徒刑一
    年六月，先後經臺灣高等法院及最高法院於九十一年九月四
    日及同年十一月二十一日以九十一年度上訴字第一七四九號
    、九十一年度台上字第六六０九號駁回上訴後確定；復於九
    十一年間因妨害風化案件，經臺灣桃園地方法院於九十二年
    十一月十二日以九十二年度訴緝字第一００號判處有期徒刑
    六月確定；再於九十二年間因侵占案件，經本院於九十三年
    一月二十八日以九十三年度簡字第一一八號判處有期徒刑三
    月確定，上開三罪接續執行，於九十四年九月十二日縮短刑
    期後假釋，甫於九十四年十月二十九日保護管束期滿執行完
    畢等情，有卷附臺灣高等法院被告前案紀錄表一紙可考，其
    於有期徒刑執行完畢後，五年內故意再犯本件有期徒刑以上
    之罪，為累犯，應依法加重其刑。又被告為幫助犯，所為自
    較實際為詐欺行為之詐欺集團成員之惡性為低，爰依刑法第
    三十條第二項之規定，按正犯之刑減輕之，並先加後減之。
    爰審酌被告明知現今社會詐騙集團猖獗，被害人事後因詐騙
    集團利用人頭帳戶隱匿贓款而追償不易之事時有耳聞，竟仍
    提供系爭存款帳戶之存摺、金融卡及密碼供詐欺集團使用，
    增加被害人事後追索，尋求救濟之困難，並使犯罪之追查趨
    於複雜，所為危害社會秩序甚為重大，又未賠償被害人損失
    ，惟本件被害金額為七萬五千元，且被告犯後坦承犯行，態
    度良好等一切情狀，量如主文所示之刑，並諭知易科罰金之
    折算標準。
據上論斷，應依刑事訴訟法第二百七十三條之一第一項、第二百
九十九條第一項前段，刑法第三十條第一項前段、第二項、第三
百三十九條第一項、第五十五條、第四十七條第一項、第四十一
條第一項前段，刑法施行法第一條之一，判決如主文。
本案經檢察官陳重言到庭執行職務。
中    華    民    國    97    年    8     月    1     日
                臺灣臺北地方法院刑事第二庭
                    法  官  劉秀君
上正本證明與原本無異。
如不服本判決，應於判決送達後10日內向本院提出上訴狀（應抄
附繕本）。告訴人或被害人如對於本判決不服者，應具備理由請
求檢察官上訴，其上訴期間之計算係以檢察官收受判決正本之日
期為準。
                    書記官  吳俊龍
中    華    民    國    97    年    8     月    1     日
附錄本案論罪科刑法條全文：
中華民國刑法第30條
（幫助犯及其處罰）
幫助他人實行犯罪行為者，為幫助犯。雖他人不知幫助之情者，
亦同。
幫助犯之處罰，得按正犯之刑減輕之。
中華民國刑法第339條
（普通詐欺罪）
意圖為自己或第三人不法之所有，以詐術使人將本人或第三人之
物交付者，處5年以下有期徒刑、拘役或科或併科1千元以下罰金
。
以前項方法得財產上不法之利益或使第三人得之者，亦同。
前二項之未遂犯罰之。


司法院資訊處製作；財團法人民間司法改革基金會備份。
